臺灣高等法院高雄分院刑事判決
110年度上訴字第877號
上  訴  人  臺灣高雄地方檢察署檢察官
上  訴  人  
即  被  告  謝宏隆


指定辯護人  本院公設辯護人 陳信凱
上列上訴人等因被告違反毒品危害防制條例案件，不服臺灣高雄
地方法院109年度訴字第293號，中華民國110年5月31日第一審判
決（起訴案號：臺灣高雄地方檢察署108年度偵字第10158號、第
13651號），提起上訴，本院判決如下：
    主  文
上訴駁回。
    事  實
一、謝宏隆明知海洛因係毒品危害防制條例所定之第一級毒品，
    不得施用、持有，於民國107年11月19日22時許，其所有如
    附表編號三所示之門號0000000000號及編號五所示之門號00
    00000000號行動電話，接獲張福隆使用門號0000000000號行
    動電話與其聯繫，欲向其購買新臺幣（下同）8,000元之海
    洛因，因謝宏隆無海洛因而拒絕之，張福隆轉而央求謝宏隆
    向其上游購買，然因謝宏隆之上游即真實姓名不詳、綽號「
    成哥」之成年男子販賣海洛因之重量係以「錢」為單位（1
    錢即3.75公克，共14,000元），張福隆乃商請謝宏隆合資向
    「成哥」購買1錢之海洛因，由張福隆出資8,000元，餘由謝
    宏隆出資。謝宏隆明知張福隆有施用海洛因之惡習，竟基於
    幫助施用第一級毒品海洛因之犯意，於同日稍後，以不詳方
    式聯絡「成哥」前來高雄市三民區九如二路與自由一路口交
    易，當場交付14,000元予「成哥」，而由「成哥」販賣重量
    約1錢之海洛因予謝宏隆，再由謝宏隆與張福隆依出資比例
    朋分該包海洛因。張福隆旋於同日22時至翌日0時許，在停
    放於高雄市小港區平和九路及鋼船街口之自用小客車內，以
    將海洛因置入針筒加水稀釋注射身體之方式，施用海洛因1
    次，謝宏隆以此方式幫助張福隆施用海洛因1次。嗣經警於1
    08年5月21日19時20分許，持臺灣高雄地方法院核發之搜索
    票，對謝宏隆停放在高雄市三民區青海街青海停車場內之車
    號00-0000號自用小客車執行搜索，當場扣得如附表所示之
    物，而查獲上情。
二、案經高雄市政府警察局前鎮分局報告臺灣高雄地方檢察署檢
    察官偵查起訴。
    理  由
壹、程序部分：
　　按被告以外之人於審判外之言詞或書面陳述，屬傳聞證據，
    原則上不得作為證據；惟被告以外之人於審判外之陳述，雖
    不符刑事訴訟法第159條之1至第159條之4之規定，而經當事
    人於審判程序同意作為證據，法院審酌該言詞陳述或書面陳
    述作成時之情況，認為適當者，亦得為證據，刑事訴訟法第
    159條第1項、第159條之5第1項分別定有明文。查本判決所
    引用屬於傳聞證據之部分，均已依法踐行調查證據程序，且
    檢察官、被告及其辯護人於本院準備程序時，均明示同意有
    證據能力（本院卷第227頁），基於尊重當事人對於傳聞證
    據之處分權，及證據資料越豐富越有助於真實發現之理念，
    本院審酌該等證據作成時之情況，並無違法取證之瑕疵，且
    無顯不可信之情形，以之作為證據應屬適當，自均有證據能
    力。
貳、實體部分：
一、認定事實所憑證據及理由：
　　訊據上訴人即被告謝宏隆（下稱被告）雖未於本院審理程序
    時到庭，惟據其於原審及本院準備程序時供稱：對於張福隆
    於前揭時地以電話聯繫欲向其購買海洛因不成，轉而央求合
    資購買海洛因，2人進而合資及由其聯絡「成哥」前來販賣
    重量1錢之海洛因後，由其與張福隆依出資比例朋分該包海
    洛因，暨張福隆事後有施用該包海洛因1次等情，均坦承不
    諱（見警卷第26頁，原審卷第136頁、第141至142頁，本院
    卷第224至225頁、第227頁）。雖被告另稱：不清楚合資購
    買海洛因構成幫助施用第一級毒品罪等語（見原審卷第311
    頁，本院卷第224頁），惟本院審酌被告上開供述僅係因不
    諳法律而不知是否成罪，並無否認犯罪構成要件行為之意，
    參以被告於原審審理時自承明知張福隆有施用海洛因之惡習
    ，且其曾與張福隆合資購買過2次毒品等語（見原審卷第354
    頁），復不爭執張福隆事後有施用該合資購買之海洛因（見
    本院卷第227頁），堪認其明知張福隆取得海洛因之目的在
    於供己施用，並在此認知下幫助張福隆施用海洛因1次，是
    其坦認上開事實，應有承認犯行之意，堪認已自白犯罪。而
    被告上開自白，核與證人張福隆於原審審理時證述之情節相
    符（見原審卷第312至329頁），並有搜索扣押筆錄、扣押物
    品目錄表、扣押物品收據、扣押物品照片、毒品初步檢驗報
    告單及檢驗照片、法務部調查局濫用藥物實驗室鑑定書各1
    份在卷可參（見警卷第105至111頁、第147至153頁，偵二卷
    第267頁），足認被告上開任意性自白與事實相符，堪以採
    信。從而，本案事證明確，被告犯行洵堪認定，應依法論科
    。
二、論罪科刑：
  ㈠被告明知張福隆欲施用海洛因，仍幫其取得以供施用，核被
    告所為，係犯刑法第30條第1項前段、毒品危害防制條例第1
    0條第1項之幫助施用第一級毒品罪。被告持有第一級毒品海
    洛因之低度行為，為幫助施用之高度行為所吸收，不另論罪
    。被告僅係幫助他人犯罪，依刑法第30條第2項之規定按正
    犯之刑減輕之。
  ㈡公訴意旨固認被告係犯毒品危害防制條例第4條第1項之販賣
    第一級毒品罪等語，惟查：
  1.按受施用毒品者委託，代為向販售毒品者購買毒品後，交付
    委託人以供施用，並收取價款，與受販售毒品者委託，將毒
    品交付買受人，並收取價款，二者同具向毒販取得毒品後交
    付買受人並收取代價之行為外觀，此時即應依行為人主觀上
    究係基於為販售者或買受人犯罪之意思，而異其行為責任，
    倘單純意在便利、助益施用，而基於為施用者犯罪之意思代
    購毒品，即僅屬幫助施用；又施用毒品者所稱其向某人買受
    毒品之指證，不得作為有罪判決之唯一證據，仍須調查其他
    必要之證據，以察其是否與事實相符。良以毒品買受者之指
    證，依毒品危害防制條例第17條第1項規定供出毒品來源，
    因而查獲其他正犯或共犯者，減輕或免除其刑。其憑信性於
    通常一般人已有所懷疑，縱自形式上觀察，並無瑕疵，其真
    實性仍有待其他必要證據加以補強。而所謂必要之補強證據
    ，固不以證明販賣毒品犯罪構成要件之全部事實為必要，但
    以與施用毒品者之指證具有相當之關聯性，經與施用毒品者
    之指證綜合判斷，已達於通常一般人均不致有所懷疑而得確
    信者，始足當之。
  2.經查，被告自警詢、偵訊及審理時始終堅稱係與張福隆合資
    購買海洛因等語，核與證人張福隆於原審審理時之證述情節
    大致相符（見原審卷第312至329頁），故被告此部分所辯，
    並非全然不可採信。至證人張福隆固於109年3月11日偵訊前
    之警詢及偵查中，均證稱係向被告購買8,000元之海洛因云
    云（見警卷第45、62頁，偵三卷第137頁），惟其僅證稱：
    「我以8,000元（含袋1.8公克半錢）向綽號紅龍（即被告）
    之男子購買」等語，並未進一步說明有無委請被告代購或合
    購等情形。而施用毒品者委託他人代購、合購毒品或單純向
    該人購買毒品，就施用毒品者而言均屬購買毒品，且俱有交
    付價金、收取毒品之外觀，故施用毒品者未明確區分或陳述
    不精確，僅泛稱係向該人購買毒品者，並非少見，已難遽認
    證人張福隆前揭證述係指單純向被告購買海洛因之意。參以
    證人張福隆於109年3月11日偵查時改稱：「（問：你是否於
    107年11月20日9時20分在小港區平和九路與鋼船街口為警查
    獲持有海洛因？）是，我有說海洛因是從紅龍（即被告）那
    邊『拿來的』...」、「（問：是否知道謝宏隆海洛因來源？
    ）我都是跟謝宏隆『拿』，但我知道謝宏隆的上游綽號是中都
    文...」等語（見偵三卷第145頁），亦未直接證述係向被告
    「購買」海洛因。嗣後又於原審審理時明確證稱係與被告合
    資購買等語，足見其前後所述並非完全一致，自難逕採為不
    利於被告之認定依據。
  3.再者，經原審調取張福隆持用之門號0000000000號行動電話
    與被告持用之門號0000000000號行動電話通聯紀錄觀之，並
    無本案即107年11月19日前後之通聯內容，此有原審法院107
    年度聲監可字第164號、107年度聲監續字第2506號卷宗可參
    ，自無從作為證人張福隆上開警詢與偵查證述之補強證據。
    且觀諸兩人於同年9月至10月間之對話，雖經證人張福隆於
    原審審理時證稱係在談論毒品之暗語等語（見原審卷第324
    頁），惟亦無證據足認與本案犯行有何關聯性。是該等通訊
    監察內容並不足以擔保證人張福隆於警詢及偵查時指訴向被
    告購買毒品等情非虛。此外，警方亦未在被告身上或住處扣
    得電子磅秤、分裝袋、分裝匙或帳冊等販賣毒品之補強證據
    ，自難僅憑證人張福隆前揭前後不一之證詞，即遽認被告有
    販賣海洛因之犯行。
  4.至警方雖在被告車上扣得附表編號一所示之海洛因2包，然
    被告有施用海洛因之惡習，此有高雄市政府警察局前鎮分局
    委託鑑驗尿液代碼與真實姓名對照表、正修科技大學超微量
    研究科技中心尿液檢驗報告在卷可參（見警卷第155頁，偵
    二卷第271頁），故在其車上扣得海洛因，可能係供其施用
    ，而非販賣剩餘，尚難作為被告販賣海洛因之補強證據。
  5.綜上，檢察官除提出證人張福隆於警詢及偵訊之證述外，並
    未提出其他補強證據以資佐證，且證人張福隆之前揭證述存
    有前後不一之瑕疵，即不足以證明被告有於前揭時地販賣海
    洛因予張福隆，故檢察官認被告係犯販賣第一級毒品罪嫌，
    尚難遽採。惟販賣毒品與幫助施用毒品之基本事實同一，法
    院在不影響基本事實同一之基礎下，非不可變更起訴法條，
    對幫助施用毒品加以審判（最高法院99年度台上字第7743號
    判決意旨參照），且本院於準備程序時已告知被告可能涉犯
    幫助施用第一級毒品罪名（見本院卷第223頁），自無礙於
    被告及其辯護人防禦權之行使，爰依法變更起訴法條。
三、上訴論斷之理由：　　
  ㈠原審認被告罪證明確，因而適用刑法第30條第1項前段、第2
    項及毒品危害防制條例第10條第1項等規定，並以行為人之
    責任為基礎，審酌被告明知毒品戕害施用者身心健康，一旦
    染癮，難以戒除，常使施用者經濟地位發生實質改變而處於
    劣勢，不僅影響正常生活，且為持續獲得毒品，或衍生其他
    犯罪，足使社會施用毒品人口增加，而相對提高社會成本，
    減損勞動生產力，影響社會層面至深且鉅，嚴重破壞社會治
    安，向為政府嚴令禁止流通之違禁物，猶幫助張福隆購入數
    量約半錢之海洛因施用，所為實應非難，並參酌證人張福隆
    於警詢中證稱每日約施用4次海洛因，每次施用含袋重約0.3
    公克之海洛因，半錢之海洛因可供其施用4天等語（見警卷
    第44至45頁），堪認被告代購之海洛因可供張福隆施用達10
    餘次之多，其惡性及情節均不輕。惟念及被告犯後坦承犯行
    ，態度尚可，復衡酌被告於原審審理時自述為高中肄業、任
    職於茶行與賭場、月薪約3至4萬元、已婚並育有一子（見原
    審卷第353頁）之智識程度、經濟暨生活狀況等一切情狀，
    量處被告有期徒刑10月。復就沒收部分說明：
  1.扣案如附表編號一所示之碎塊狀檢品2包，均檢出第一級毒
    品海洛因之成分（驗餘淨重7.28公克，純質淨重4.78公克）
    ，有法務部調查局濫用藥物實驗室鑑定書可參（見偵二卷第
    267頁），而裝盛該毒品之包裝袋，亦含有無法析離之海洛
    因，應依毒品危害防制條例第18條第1項前段之規定，宣告
    沒收銷燬。至鑑驗耗用之毒品部分既已滅失，則無庸再予宣
    告沒收。
  2.扣案如附表編號三、五所示之行動電話各1支，係被告所有
    供聯繫幫助張福隆施用海洛因所用之物，分別經被告及證人
    張福隆陳述明確（見原審卷第202頁，警卷第62頁），故上
    開行動電話均屬被告所有供犯罪所用之物，爰均依刑法第38
    條第2項前段之規定宣告沒收。
  3.至其餘扣案物，均非屬違禁物，且無證據證明與本案犯罪相
    關，爰均不予宣告沒收。　
　㈡本院經核原判決認事用法，並無不合，量刑亦屬允當。檢察
    官上訴意旨主張被告應係犯販賣第一級毒品罪，而指摘原判
    決論罪不當；被告上訴請求從輕量刑，均無理由，應予駁回
    。  　　
四、被告於審理期日經合法傳喚（本院卷第237頁），無正當理
    由不到庭，爰依刑事訴訟法第371條之規定，不待其陳述，
    逕行判決。
據上論結，應依刑事訴訟法第368條、第371條，判決如主文。
本案經檢察官伍振文提起公訴，檢察官鄭舒倪提起上訴，檢察官
高大方到庭執行職務。
中　　華　　民　　國　　111 　年　　3 　　月　　23　　日
                  刑事第二庭  審判長法  官  孫啓強
                                    法  官  范惠瑩
                                    法  官  鄭詠仁
以上正本證明與原本無異。
如不服本判決，應於判決送達後20日內向本院提出上訴狀，其未
敘述理由者並應於提出上訴狀後20日內向本院補提理由書（應附
繕本）。
中　　華　　民　　國　　111 　年　　3 　　月　　23　　日
                                    書記官  楊明靜 
附錄本判決論罪科刑法條：
刑法第30條第1項
幫助他人實行犯罪行為者，為幫助犯。雖他人不知幫助之情者，
亦同。
毒品危害防制條例第10條第1項
施用第一級毒品者，處六月以上五年以下有期徒刑。
附表：
編號 扣案物 鑑驗結果 沒收之說明  一 碎塊狀檢品貳包 均檢出含第一級毒品海洛因成分，合計淨重7.33公克（驗餘淨重7.28公克，空包裝總重1.56公克；純度65.18%，純質淨重4.78公克），法務部調查局濫用藥物實驗室108年6月10日調科壹字第10823012420號鑑定書（見偵二卷第267頁） 依毒品危害防制條例第18條第1項前段沒收銷燬  二 新臺幣參萬參仟壹佰元  不予宣告沒收  三 行動電話壹支（含門號0000000000，IMEI：00000000000000-0）  依刑法第38條第2項前段沒收  四 行動電話壹支（含門號0000000000，IMEI：000000000000000-00）  不予宣告沒收  五 行動電話壹支（含門號0000000000，IMEI：000000000000000-00）  依刑法第38條第2項前段沒收